【裁判字號】    99,台抗,956
【裁判日期】    991202
【裁判案由】    妨害性自主駁回聲請再審
【裁判全文】
最高法院刑事裁定              九十九年度台抗字第九五六號
抗  告  人  楊增春
上列抗告人因妨害性自主案件，不服台灣高等法院台中分院中華
民國九十九年十月二十八日駁回聲請再審之裁定（九十九年度聲
再字第二二七號），提起抗告，本院裁定如下：
    主  文
抗告駁回。
    理  由
本件原裁定以抗告人楊增春在原審聲請再審意旨略稱：對於原確
定判決發現下列確實之新證據：(一)、有關陰道棉棒檢體之部分：
(1)、證人魏正銀在原審法院前審民國九十六年十一月一日上午審
理時，證稱其僅製作筆錄及查訪工作，送驗是另一位專員處理性
侵害的同事送交到刑事組，有該證人筆錄在卷可稽。但苗栗縣警
察局苗栗分局九十六年七月二十九日警偵字第0960017438號函回
覆謂：「二、本案被害人000000000Ａ（即Ａ女）陰道棉棒檢體
，係被害人父親Ｂ男帶同被害人至苗栗縣苗栗市大千醫院，由醫
師在被害人身上取得。三、被害人內褲係由被害人主動提示交由
警方佐證」。而大千綜合醫院九十六年八月二十二日（96）千醫
字第9608023 號函覆謂：「說明三、有關診斷書協助蒐證『身體
上之精液或分泌物』、『擦拭精液污物』、『精液類型測驗』三
項，經查確未施作」。(2)、證人000000000Ｂ（即Ｂ男）在原審
法院前審證稱「（問：這案子發生之後，是不是你帶你女兒Ａ女
到大千醫院做診斷？）有一個警察與我們二人一起去的」、「（
問：醫生從Ａ女陰道取得的檢體棉棒交給你？）沒有」、「（問
：有沒有拿給警察？）沒有，我沒有看到」、「（問：你帶女兒
去過醫院幾次？）一次，就是去檢查那一次而已」、「（問：你
女兒的內褲是你後來拿給那位警察？）她洗澡洗過，她換過衣服
，當時是被告叫她去洗澡」、「（問：有沒有拿Ａ女的內褲給警
察？）當時警察到現場時一起拿給警察帶走的」、「（問：警察
去你家？）有的，吃過飯有去我家照相」。證人000000000Ｂ是
被害人Ａ女之親生父親，所為證述當無偏頗抗告人可言，是其證
述顯較為可採信，並與前開大千醫院函覆內容相符。原審法院前
審九十六年度上訴字第一五三八號判決（以下簡稱前審判決）認
定抗告人無罪，以致抗告人無機會就此上訴反駁該判決有與卷內
資料相佐之事證上之矛盾。而原確定判決就上開相互矛盾，於判
決中並未一一敘明何以上揭有利抗告人之事證不採之理由，完全
抄錄前審判決之內容，而有刑事訴訟法第四百二十條第六款再審
理由之情事。(二)、有關Ａ女有同意性交之部分：(1)、前審判決以
「(一)、Ａ女於案發前曾有婚姻生活十餘年（十九歲結婚，其夫去
世逾十年以上），並生育四子女，有社會工作評估紀錄在卷足憑
，其於偵查及原審審理時，對男女性交行為之意義，極可能因此
懷孕生子，產生親子聯結關係，均能認知而對答無訛，足證其並
非毫無認知男女性交之意義，且進而決意為之的能力。況依精神
鑑定報告，亦指出其人格測驗顯示自我控制不好，缺乏彈性，受
關愛的需求高，女性自尊較低。則其於配偶去世後，因內在的人
際需求，對其他男性所提出以性交行為為代價之關懷，予以應允
，且實際配合，難認有何違反其性自主意識。(二)、本件案發後，
Ａ女又於九十五年一月中旬，多次在苗栗縣公館鄉石圍牆地區，
與Ａ女之父Ｂ男所僱用之鄒元淼發生性交行為多次。台灣苗栗地
方法院檢察署檢察官因以『該案被告鄒元淼係在取得Ａ女同意之
情況下，始與Ａ女發生性行為，審酌Ａ女開庭時尚能表達自己之
意見，且因其曾有婚姻關係，並育有子女，對於〔發生性關係〕
之實質內容，應能充分了解，尚難認該案被告在前述情況下與Ａ
女發生性關係，係違反Ａ女之意願』為由，為不起訴處分」。亦
認抗告人對Ａ女為性交行為，並無違反Ａ女之意願，或係利用其
身心障礙，不能或不知抗拒而乘機性交之情事，而諭知抗告人無
罪。雖最高法院九十九年度台上字第一五五號判決撤銷該判決發
回更審，理由說明就Ａ女「行為當時之精神狀態為何」應予詳察
，但就該前審判決認定抗告人未違反Ａ女意願部分並未認定違法
而一併廢棄，故Ａ女有同意性交之事實已確定。(2)、行政院衛生
署苗栗醫院對Ａ女鑑定結果認「Ａ女智能狀態等同一般六歲到九
歲兒童的智能狀態，再加上Ａ女其他認知、性格缺陷等因素，Ａ
女於起訴書所示被性交時，精神狀態應已達於不能或不知抗拒之
程度」。與卷內Ａ女對另案被告鄒元淼之性交表示同意之事證顯
相矛盾。原確定判決又認定據被害人於第一審九十五年九月二十
六日審理時證稱：「（他與你上床睡覺做了何事？）他說去睡覺
，我說不要，他說你不要，你要怎麼辦？（你有無與他去睡覺？
）有。（他與你睡覺，有無做何事？）有，他脫我褲子，把他尿
尿的地方放到我尿尿的地方。（你剛才說，躺在玉米包上睡覺，
怎麼他沒有回答，你們兩人就躺在玉米包上睡覺？）是他說我們
兩個來睡覺好不好，我說現在是什麼時候，幹什麼要在這個時候
睡覺」等語明確。足見被害人對於性交行為有認識並有表達不同
意之能力，但也無排斥，故而在抗告人要求與被害人一起睡覺，
並將其褲子拉下，以陰莖插入其陰道內，而被害人於性行為期間
客觀上並無喊叫、抵抗之情形，足以認定。(3)、前審判決認定「
本件並查無任何積極證據足證被告係以強暴、脅迫或其它違背Ａ
女意願之方法，對Ａ女為性交行為」。台灣高等法院台中分院檢
察署檢察官係以「被告有對Ａ女施以強暴、恐嚇等違反Ａ女意願
之方法而為強制性交之行為，應構成刑法第二百二十二條第三款
之加重強制性交罪。」為上訴理由之一，有該上訴理由書為證。
但最高法院九十九年度台上字第一五五號判決就該上訴理由未予
採納，故非據為撤銷原判決事由，以上有該判決可參，是以抗告
人既無對Ａ女施強暴、脅迫，則Ａ女在本案何以無同意性交之理
乎？綜上所述，原確定判決對於有利抗告人之事證未予斟酌，故
有再審事由，並提出苗栗縣警察局苗栗分局九十六年七月二十九
日函文影本、大千綜合醫院九十六年八月二十二日（96）千醫字
第9608023 號函文影本、台灣苗栗地方法院九十五年度訴字第一
八九號刑事判決書、原審法院九十六年度上訴字第一五三八號刑
事判決影本、台灣高等法院台中分院檢察署檢察官上訴理由書影
本、最高法院九十九年度台上字第一五五號、九十九年度台上字
第五六八０號刑事判決書影本各乙份，因而依刑事訴訟法第四百
二十條第一項第六款規定聲請再審等語。
原審以聲請再審意旨僅憑己見，或以原確定判決之認定事實及適
用法律有疑；或指原確定判決認定事實之理由與前審判決不一；
或指原確定判決認定事實與證據不符，而對原審採證認事及對證
據取捨與證明力判斷等職權之行使，持相異之評價，任意指摘原
確定判決不當，均非刑事訴訟法第四百二十條第一項第六款規定
所謂「發現確實之新證據」而得據以提起再審之法定事由，抗告
人猶依該規定聲請再審，洵屬無據，而裁定駁回其再審之聲請，
已逐一詳其駁回之理由，經核尚無違誤。抗告意旨仍執陳詞指
摘原裁定不當，非有理由，應予駁回。
據上論結，應依刑事訴訟法第四百十二條，裁定如主文。
中    華    民    國  九十九  年   十二   月    二    日
                      最高法院刑事第七庭
                          審判長法官  洪  文  章  
                                法官  王  居  財  
                                法官  郭  毓  洲  
                                法官  黃  梅  月  
                                法官  沈  揚  仁  
本件正本證明與原本無異
                                      書  記  官  
中    華    民    國  九十九  年   十二   月    七    日
                                                      K

司法院資訊處製作；財團法人民間司法改革基金會備份。
